【裁判字號】    99,上訴,1777
【裁判日期】    991206
【裁判案由】    毒品危害防制條例
【裁判全文】
臺灣高等法院高雄分院刑事判決       99年度上訴字第1777號
上  訴  人
即  被  告  許文政
上列上訴人因毒品危害防制條例案件，不服臺灣澎湖地方法院99
年度訴字第23號中華民國99年9 月21日第一審判決（起訴案號：
臺灣澎湖地方法院檢察署99年度毒偵字第9號、第12號），提起
上訴，本院判決如下：
    主  文
上訴駁回。
    理  由
一、按不服地方法院之第一審判決而上訴者，應向管轄第二審之
    高等法院為之。上訴書狀應敘述具體理由。上訴書狀未敘述
    上訴理由者，應於上訴期間屆滿後20日內補提理由書於原審
    法院，逾期未補提者，原審法院應定期間先命補正。第二審
    法院認為上訴書狀未敘述理由或 上訴有第362條前段之情形
    者，應以判決駁回之。但其情形可以補正而未經原審法院命
    其補正者，審判長應定期間先命補正。刑事訴訟法第361 條
    、第367 條，分別定有明文。所謂不服第一審判決之具體理
    由，必係依據卷內既有訴訟資料或提出新事證，指摘或表明
    第一審判決有何採證認事、用法或量刑等足以影響判決本旨
    之不當或違法，而構成應予撤銷之具體事由，始克當之（例
    如：依憑證據法則具體指出所採證據何以不具證據能力，或
    依憑卷證資料，明確指出所為證據證明力之判斷如何違背經
    驗、論理法則）；倘僅泛言原判決認定事實錯誤、違背法令
    、量刑失之過重或輕縱，而未依上揭意旨指出具體事由，或
    未依上揭意旨指出具體事由，而僅單憑當事人自我說詞，據
    以指摘原判決者，皆難謂係具體理由，俾與第二審上訴制度
    旨在請求第二審法院撤銷、變更第一審不當或違法之判決，
    以實現個案救濟之立法目的相契合，並節制濫行上訴（最高
    法院97年度台上字第892 號、99年度台上字第779 號判決意
    旨參照）。是以上訴人之上訴書狀或補提之上訴理由書，雖
    有敘述上訴理由，惟並未具體敘述第一審判決有上述違法、
    不當情形，即與未敘述具體理由無異，其所為上訴，即不符
    合上訴之法定要件。
二、被告上訴意旨謂：警方鑑定聲請書僅請求准予X 光檢驗，而
    未聲請強制採尿，檢察官除准予X 光檢驗外，另附帶予以採
    尿，不符比例原則；再由警方鑑定聲請書記載: 「許嫌神色
    驚慌失措，面色凝重，並試圖抗拒警方帶同前往強制鑑驗」
    等語，足見被告於機場遭警方搜索無獲即欲離去，但被警方
    強行帶往馬公分局，茲警方違反被告之自由意識在先，其後
    之採尿送驗之程序及結果，即欠缺證據能力。原審見未及此
    ，其認事用法，尚有未合，是難認原判決妥適，請撤銷原判
    決改判無罪云云。
三、經查：
  (一)按刑事訴訟上檢查身體及其採樣等處分，係為便利執行鑑定
    ，以判別、推論犯罪相關事實，而對人之身體進行觀察、採
    集或檢驗之取證行為，乃鑑定之前置準備，常為鑑定之必要
    處分，或對人之身體健康及不可侵犯性等基本權造成干預、
    侵害，而具有強制處分之性質，為保障人權，因而採令狀主
    義，鑑定人固須依同法第204 條、第204 條之1 及第205 條
    之1之規定，於偵查中經檢察官、審判中經審判長或受命法
    官許可，始得進行。然為許可授權主體之檢察官、法官，各
    本於其在偵查、審判程序中調查證據之職權，自得不待聲請
    ，主動為之，再揆諸刑事訴訟法第204 條之3 第2 項規定，
    法官、檢察官並得強制實施之，尤徵法官、檢察官對檢查身
    體及其採樣等處分之執行，實居於指揮、主導之地位。而同
    法第205 條之1 所列舉之採取出自被鑑定人身體之尿液等鑑
    定採樣行為，為實施尿液等鑑定之必要處分，屬檢查身體之
    範疇，依此規定，鑑定人（包括鑑定機關）因鑑定而有採樣
    之必要時，須經法官、檢察官許可始得為之。是鑑定許可之
    聲請，固應以鑑定人為聲請人，然法官或檢察官亦得本於職
    權之行使，主動為鑑定採樣取證之許可，非必待鑑定人聲請
    ，此乃法理所當然。從而法官或檢察官主動許可鑑定人為身
    體檢查採樣取證及其檢驗鑑定結果，既無違背法定程序可言
    ，自不生由法院依同法第158 條之4 之權衡規定，判斷其證
    據能力有無之問題（最高法院95年度台非字第102 號判決亦
    採相同意見）。本件檢察官以澎湖縣警察局馬公分局為鑑定
    機關，以X 光檢驗、採集尿液為鑑定事項，對被告所簽發之
    鑑定許可書，係囑託該單位為鑑定機關，並許可其對被告進
    行採尿之鑑定處分，即使採集尿液部分非出於該鑑定機關之
    聲請，而係檢察官本於職權為之，於法本無不合，該尿液之
    採集，即未違背法定程序，本得採為論罪之依據，自不生由
    法院依刑事訴訟法第158 條之4 規定判斷其證據能力之問題
    。
  (二)又本案警方取得檢察官對被告所簽發之鑑定許可書後，先帶
    同被告到醫院照X 光，再依鑑定許可書之記載，帶被告回澎
    湖縣警察局馬公分局採尿，有被告訊問筆錄在卷可證（台灣
    澎湖地方法院檢察署99毒偵字第9 號卷第22頁），縱該警察
    局之警員為採尿而徵詢被告同意與否之意見時，曾對被告提
    示該鑑定許可書或告以要旨，亦難因此遽謂被告同意採尿與
    其心中之真意不符而非出於自願。警方既依檢察官鑑定許可
    書，由醫院將被告帶往馬公分局，並為強制驗尿作為，所為
    即合於法定程序，其採尿送驗之程序及結果，自均具證據能
    力。
從而，被告上訴意旨認檢察官及警方之作為，不合比例原則及違
反被告自由意識云云，此純屬被告個人意見之自我說詞，並非上
訴之具體理由。原審判決依據該檢察官鑑定許可書取得之尿液檢
驗報告做為認定事實之證據，即無不當或違法，而構成應予撤銷
之具體事由。
四、綜上所述，本件被告上訴理由並未依據卷內既有訴訟資料或
    提出新事證，指摘或表明第一審判決有何採證認事、用法或
    量刑等足以影響判決本旨之不當或違法，而構成應予撤銷之
    具體事由，依上開說明，本件上訴顯無具體理由，而不合法
    定程式，應予駁回，並不經言詞辯論為之。
據上論斷，應依刑事訴訟法第367條前段、第372條，判決主文。
中    華    民    國    99    年    12    月     6   日
                 刑事第十一庭   審判長  法  官 翁慶珍
                                        法  官 孫啟強
                                        法  官 石家禎
以上正本證明與原本無異。
施用第二級毒品部分不得上訴。
施用第一級毒品部分，如不服本判決，應於判決送達後10日內向
本院提出上訴狀，其未敘述理由者並應於提出上訴狀後10日內向
本院補提理由書（應附繕本）。
中    華    民    國    99    年    12    月     6   日
                                        書記官 賴梅琴

司法院資訊處製作；財團法人民間司法改革基金會備份。
